【裁判字號】    99,訴,92
【裁判日期】    990506
【裁判案由】    損害賠償
【裁判全文】
臺灣桃園地方法院民事判決                99年度訴字第92號
原      告  乙○○
訴訟代理人  陳鄭權律師
複  代理人  何豐行律師
被      告  甲○○
上列當事人間請求損害賠償事件，原告就本院98年度壢簡字第12
92號誹謗案件提起附帶民事訴訟（98年度壢簡附民字第87號），
經本院刑事庭裁定移送前來，於民國99年4 月22日言詞辯論終結
，本院判決如下：
    主  文
被告應給付原告新台幣陸萬元，及自民國九十八年七月三十一日
起至清償日止，按年息百分之五計算之利息。
原告其餘之訴駁回。
訴訟費用由被告負擔百分之二，餘由原告負擔。
本判決第一項得假執行，但被告如以新台幣陸萬元為原告預供擔
保後，得免為假執行。
原告其餘假執行之聲請駁回。
    事實及理由
一、本件原告起訴主張：緣兩造同為中壢站前華廈之住戶，因原
    告於民國94年1月2日住戶票選再次擔任中壢站前華廈管委會
    主席為社區處理公共事務，引發被告不滿，其竟意圖散布於
    眾，基於誹謗之犯意，於96年底某日在社區逐戶發送散布內
    容含有「這3 個人（原告係其中之一）不知是青光眼、白內
    障或瞎了眼」、「乙○○國文程度連國小三年級都不如，專
    科學校文憑不知是如何混出來的」、「乙○○是個毫無知識
    的人」等文字之信函，足以毀損原告之名譽。而被告前揭所
    為誹謗之犯行，業經本院98年度壢簡字第1292號刑事判決處
    拘役50日，雖被告不服提起上訴，復經本院99年度簡上字第
    12號刑事判決駁回其上訴而告確定。茲因系爭信函所載內容
    ，已足使原告在社會上之評價受到貶損，並導致原告產生「
    憂鬱狀態」，需長期至醫院追蹤治療，又被告不法侵害原告
    之名譽，情節甚為重大，故請求被告賠償精神慰撫金新台幣
    （下同）300萬元。爰依民法第184條第1項、第195條第1 項
    規定，提起本件訴訟，並聲明：被告應給付原告300 萬元，
    及自刑事附帶民事起訴狀繕本送達之翌日起至清償日止，按
    年息5%計算之利息；願供擔保，請准為假執行之宣告。
二、被告則以：原告指稱被告不滿其於94年1月2日當選中壢站前
    華廈管委會主席一情，完全與事實不符。被告並無侵害原告
    之名譽，只是對原告之行為為評論，系爭信函所載內容並非
    無因，係原告於交接時未詳看所有移交資料，逕向桃園地方
    法院檢察署檢察官提起告訴，誣賴被告侵占管理費，惟若從
    公告欄公告之會議記錄、92年11至12月住戶繳費明細表及所
    有移交資料察看，一般人均能一目了然，故被告才指原告是
    青光眼、白內障或瞎了眼。又原告誤將會議記錄所載「如需
    請會計師查帳費用，由質疑人共同負擔」等語，解讀查帳需
    請會計師，甚向桃園縣政府提出陳情，然原告為專科畢業，
    此種國文程度，令人齒笑，連小學三年級之學生都不如，原
    告之行為當可受社會大眾公評。復原告指被告戶籍未設在中
    壢站前華廈社區，無資格擔任管委會主委，但以原告曾於89
    年擔任管委會主委1年，且自稱擔任桃園縣社區管理聯誼會
    監事，理應非常了解公寓大廈管理條例並無此項規定，是被
    告指原告毫無知識並非過份，亦為可受公評。再原告請求之
    精神慰撫金金額過高，無非漫天開價，毫無理由，甚且原告
    所稱罹患「憂鬱狀態」之主要原因與被告行為間並無關聯等
    語資為抗辯，並聲明：原告之訴駁回；如受不利判決，願供
    擔保，請准宣告免為假執行。
三、原告主張被告於96年底某日在中壢站前華廈社區內發送散布
    內容含有「這3 個人（原告係其中之一）不知是青光眼、白
    內障或瞎了眼」、「乙○○國文程度連國小三年級都不如，
    專科學校文憑不知是如何混出來的」、「乙○○是個毫無知
    識的人」等文字之信函事實，有本院98年度壢簡字第1292號
    刑事判決書附卷可稽，並經本院依職權調取上開刑事卷宗（
    含偵查卷）核閱無訛，復為被告所不爭執，堪認原告上開主
    張為真實。
四、至被告辯稱其所述上開情事係可受公評之事，其為適當評論
    ，不構成侵權行為云云。惟參酌被告所散布之系爭信函內容
    （見本院卷第25至29頁），其全文主軸主要係針對原告等代
    表管委會向臺灣桃園地方法院檢察署檢察官對其個人提出告
    訴，及其向桃園縣政府、法院公證處所為舉動表達不滿之情
    ，進而批判原告個人之人品及品德，顯已逸脫社區公共事務
    如管理費收取之方式、金額、社區管理費保管使用及監督之
    方式或社區主委選認之資格為討論之範疇，已難認屬「與公
    共利益有關之事實」，而其所使用「青光眼、白內障、瞎了
    眼」、「國文程度連國小三年級都不如，專科學校文憑不知
    是如何混出來的」及「毫無知識的人」等用語，亦難認係屬
    「不偏激」、「中肯」之語詞，其所為對原告負面評價及責
    難之詞，難率爾認定係適當之評論，業經本院99年度簡上字
    第12號刑事判決認定在案，是被告上開所辯並非可採。況指
    稱他人「瞎了眼，國文程度不如國小學生，學歷取得是混出
    來的」等文句，無論指述他人之行為或他人個人本身，均屬
    貶抑他人之言詞，足以減損原告人格之評價及其名譽，自已
    生損害於原告之名譽權，且被告既不否認已將系爭信函分送
    予第三人陳榮溪、楊麗江及廖芳梅等人（見本院99年度簡上
    字第12號刑事卷宗第25頁背面），自足生損害於原告之名譽
    ，原告當得依侵權行為之法律關係，請求被告賠償非財產上
    之損害。
五、按因故意或過失，不法侵害他人之權利者，負損害賠償責任
    ；又不法侵害他人之身體、健康、名譽、自由、信用、隱私
    、貞操，或不法侵害其他人格法益而情節重大者，被害人雖
    非財產上之損害，亦得請求賠償相當之金額，民法第184 條
    第1項前段、第195條第1 項分別定有明文。本件被告指稱原
    告「青光眼、白內障、瞎了眼」、「國文程度連國小三年級
    都不如，專科學校文憑不知是如何混出來的」及「毫無知識
    的人」等語，係貶損原告之名譽，致原告之名譽權受有損害
    ，既認定如前，依上開規定，被告應負損害賠償責任。又本
    院審酌兩造之身分、資力、原告受害之程度，被告年紀已逾
    60歲，其動機係因管委會事務而起爭執等情，認原告於 6萬
    元範圍內之請求為適當，逾此部分，則非有據。
六、綜上所述，原告依據民法第184條第1項前段、第195條第1項
    之規定，請求判決被告應給付原告6 萬元，及自刑事附帶民
    事起訴狀繕本送達之翌日（即98年7 月31日）起至清償日止
    ，按年息5%計算之利息，為有理由，應予准許。至於逾此部
    分之請求，即無理由，應予駁回。
七、本件原告勝訴部分，所命被告給付之金額未逾50萬元，應依
    民事訴訟法第389條第1項第5 款之規定，依職權宣告假執行
    ；至被告陳明願供擔保聲請免為假執行，爰酌定相當之擔保
    金額准許之。另原告敗訴部分，其假執行之聲請則無所附麗
    ，應併予駁回。
八、本件事證已臻明確，兩造其餘攻擊防禦方法及其他未經援用
    之證據，經斟酌尚無礙於本院前述之認定，無一一論究之必
    要。
九、據上論結，本件原告之訴一部為有理由，一部為無理由，爰
    依民事訴訟法第79條、第389條第1項第5款、第392條第2 項
    ，判決如主文。
中    華    民    國    99    年     5     月    6    日
                       民事第一庭法  官  吳爭奇
上為正本係照原本作成。
如對本判決上訴，須於判決送達後20日內向本院提出上訴狀。
中    華    民    國    99    年     5     月    6    日
                                 書記官  黃瓊儀

司法院資訊處製作；財團法人民間司法改革基金會備份。
